臺灣臺南地方法院刑事判決
108年度訴緝字第34號
公  訴  人  臺灣臺南地方檢察署檢察官
被      告  范勝閎



上列被告因詐欺等案件，經檢察官提起公訴（107年度少連偵字
第102號、107年度少連偵字第104號、107年度偵字第14095號、1
07年度偵字第16930號），本院於民國108年8月20日所為之判決
（108年度訴緝字第34號），就上列被告所涉如理由欄起訴意旨
部分所示之犯行漏未判決，茲補充判決如下：
    主  文
甲○○無罪。
    理  由
一、起訴意旨略以：被告甲○○、劉柏昇自民國107年7月間起，加
    入徐志瑋（另案偵辦中）、「HK」、「熊貓」、「大熊」、
    「達達」、「小方」與其他真實姓名年籍不詳之成年人所組
    成三人以上以實施詐術為手段，且具有持續性、牟利性之有
    結構性組織之電信詐欺集團，被告負責招募他人加入該詐欺
    集團，劉柏昇負責收取被害人遭騙而交出之財物包裹（車手
    ），徐志瑋則負責將車手繳回之財物包裹上繳予其他不詳成
    員（車手頭），均可依此獲得報酬。嗣被告招募少年簡○軒
    （90年5月生，真實姓名年籍詳卷，另由臺灣臺南地方法院
    少年法院審理）加入該詐欺集團後，被告、劉柏昇、徐志瑋
    與該詐欺集團其他不詳成員即共同意圖為自己不法之所有，
    基於三人以上冒用公務員共同詐欺取財之犯意聯絡，乙○○○
    、丙○○為附表編號1之1、2所示之詐欺犯行，劉柏昇再依指
    示前往收取乙○○○、丙○○所交付之財物包裹。因認被告就如
    附表編號1之1、2所為，均係犯刑法第339 條之4第1項第1款
    、第2款之三人以上冒用公務員共同詐欺取財罪嫌、組織犯
    罪條例第3條第1項後段之參與犯罪組織罪嫌等語。
二、按犯罪事實應依證據認定之，無證據不得認定犯罪事實；不
    能證明被告犯罪者，應諭知無罪之判決。刑事訴訟法第154
    條第2項、第301條第1項分別定有明文。次按事實之認定，
    應憑證據，如未能發現相當證據，或證據不足以證明，自不
    能以推測或擬制之方法，以為裁判基礎（最高法院40年台上
    字第86號判例意旨參照）。又按刑事訴訟法第161條第1項規
    定：檢察官就被告犯罪事實，應負舉證責任，並指出證明之
    方法。因此，檢察官對於起訴之犯罪事實，應負提出證據及
    說服之實質舉證責任。倘其所提出之直接證據或間接證據，
    或其所指出之證明方法，並未達到通常一般之人均不致有所
    懷疑，而得確信其為真實之程度，而有合理之懷疑存在而無
    從使事實審法院得有罪之確信時，基於無罪推定之原則，即
    應為被告無罪判決之諭知（最高法院76年台上字第4986號、
    92年台上字第128號判例意旨參照）。
三、起訴意旨認被告涉犯上開罪嫌，無非以被告之供述、證人劉
    柏昇、乙○○○、丙○○、少年簡○軒之證述、臺南市政府警察局
    第四分局自願受搜索同意書、扣押筆錄暨扣押物品目錄表、
    扣押物品清單、數位證物勘察報告、偽造之「臺北地方法院
    地檢署監管科」公文、贓物認領保管單、現場監視器錄影擷
    取畫面及現場照片、少年簡○軒通訊軟體LINE對話紀錄為其
    論據。
四、訊據被告堅決否認有何上開犯行，並辯稱：我與少年簡○軒
    本來就是朋友，我有介紹他加入，但我不認識劉柏昇等語。
    經查，劉柏昇參與本案詐欺集團後，曾於如附表編號1之1、
    2所示時、地，共同與其他詐欺集團成員為如附表編號1之1
    、2所示詐欺犯行等情，業據證人劉柏昇、乙○○○、丙○○證述
    明確，並有現場監視器錄影擷取畫面及現場照片在卷可稽，
    應堪予認定。惟依證人劉柏昇之證述，其係徐志瑋介紹加入
    本案詐欺集團，其不認識被告、少年簡○軒，其所為如附表
    編號1之1、2所示車手取款行動係依據綽號小方之人所指示
    ，其所取得款項係交付徐志瑋等情，可知被告辯稱其不認識
    劉柏昇等語，應屬合理可信，參以被告雖有參與本案詐欺集
    團，並介紹少年簡○軒一同加入，然被告與劉柏昇素不相識
    ，劉柏昇亦不認識少年簡○軒，劉柏昇係與徐志瑋、綽號小
    方之人共同參與如附表編號1之1、2所示犯行，復依卷內檢
    察官所舉事證，亦不足認定被告與其所介紹加入之少年簡○
    軒有共同參與如附表編號1之1、2所示詐騙犯行之情形，自
    難認被告就如附表編號1之1、2所示詐騙犯行有何犯意聯絡
    及行為分擔。
五、綜上所述，本院綜合卷內檢察官所提出之各項事證，尚無從
    證明被告就劉柏昇擔任如附表編號1之1、2所示取款車手之
    詐欺犯行，其與劉柏昇或其餘詐欺集團成員間有何犯意聯絡
    或行為分擔，基於無罪推定之原則，即應為被告有利之認定
    ，而為被告無罪之諭知，以昭審慎。
據上論斷，應依刑事訴訟法第301條第1項，判決如主文。
本案經檢察官黃慶瑋提起公訴及到庭執行職務。
中　　華　　民　　國　　110 　年　　9 　　月　　8 　　日
                  刑事第十二庭  審判長法  官  包梅真
                                      法  官  陳貽明
                                      法  官  莊政達
以上正本證明與原本無異。
如不服本判決應於收受本判決後20日內向本院提出上訴書狀，並
應敘述具體理由。其未敘述上訴理由者，應於上訴期間屆滿後20
日內向本院補提理由書狀（均須按他造當事人之人數附繕本）「
切勿逕送上級法院」。 
        　　　　　　　　　　　　　　　書記官　歐慧琪
中　　華　　民　　國　　110 　年　　9 　　月　　8 　　日
附表：
編號 被害人 被害人受騙時間、手法 被害人交付財物之時間、地點  被害人所交付之財物 車手 備註 1 乙○○○ 詐欺集團不詳成員於107 年7 月22、23日9 時許，接續撥打電話予乙○○○，假冒中華電信客服人員、警員、主任「張清雲」名義，向其佯稱遭人冒名申辦電話、涉及人頭帳戶，須依指示交出財物監管，否則將收押云云，致乙○○○陷於錯誤，遂於右欄所示時、地，將財物放入牛皮紙袋內，置於車牌號碼000-000 號普通輕型機車中，嗣經劉柏昇、少年簡○軒收取。 107 年7 月22日10時57分許，在臺南市○○區○○○街00號前 （  1.現金新臺幣8 萬元 2.現金歐元2,000 元 3.金手環1 對 4.白金戒指1 只 5.黃金戒指2 只 6.K 金項鍊1 條 劉柏昇 附表編號1之1    107 年7 月25日10時45分許，在臺南市○○區○○○街00號前  中華郵政股份有限公司帳戶之存摺及金融卡，經警現場查獲而未果（已發還被害人乙○○○） 少年簡○軒 附表編號1之2 2 丙○○ 詐欺集團不詳成員於107 年7 月23日12時許，撥打電話予丙○○，假冒中華電信客服人員、警員、小隊長、檢察官名義，向其佯稱遭人冒名申辦電話，須依指示將財物交出公證云云，致丙○○陷於錯誤，遂於右欄所示時、地，將財物放入牛皮紙袋內，置於信箱內，嗣經劉柏昇收取。 107 年7 月23日13時10分許，在臺南市○○區○○路000 巷00弄0 號  1.臺灣銀行、合作金庫銀行、郵局等存摺共5 本 2.金項鍊4 條 3.金戒指12只 4.金手鍊6 條 5.金硬幣6 個 6.金護身符1 個 7.鑽戒1 只 劉柏昇